【裁判字號】    99,簡上,92
【裁判日期】    990416
【裁判案由】    傷害
【裁判全文】
臺灣臺北地方法院刑事判決              99年度簡上字第92號
上  訴  人
即  被  告  乙○○
上列上訴人因傷害案件，不服本院中華民國99年1月20日98年度
簡字第5019號第一審簡易判決（聲請簡易判決處刑書案號：98年
度偵字第25683號）提起上訴，本院管轄之第二審合議庭判決如
下：
    主  文
上訴駁回。
    事  實
一、乙○○於民國98年4月4日下午4時10分，在臺北市○○○路
    ○段198號臺灣學生書局召開股東會議時，因與甲○○發生口
    角爭執，竟基於傷害之犯意，接續徒手以右手掌摑甲○○之
    左臉頰數次，致甲○○受有頭部外傷及臉部挫傷合併左耳腫
    脹之傷害。
二、案經甲○○訴由臺北市政府警察局大安分局報告臺灣臺北地
    方法院檢察署檢察官偵查後聲請簡易判決處刑。
    理  由
甲、程序部分：
一、按被告以外之人於審判外之言詞或書面陳述，除法律有規定
    者外，不得作為證據。又被告以外之人於審判外之陳述，雖
    不符前4條之規定，而經當事人於審判程序同意作為證據，
    法院審酌該言詞陳述或書面陳述作成時之情況，認為適當者
    ，亦得為證據，刑事訴訟法第159條第1項、第159條之5第1
    項定有明文。
二、查告訴人甲○○、王秀鑾之警詢及檢察官訊問筆錄、馬效山
    、楊雲龍之警詢筆錄，以及國立臺灣大學醫學院附設醫院診
    斷證明書1紙，均為被告乙○○以外之人於審判外之言詞及
    書面陳述，惟被告及檢察官於本院審理時同意作為證據，本
    院揆諸前開法條規定，並審酌前開言詞及書面陳述作成時之
    情況，認為適當，自得作為證據，合先敘明。
乙、實體部分：
一、訊據被告對於上揭徒手以右手掌摑告訴人左臉頰數次之傷害
    犯行坦承不諱，惟辯稱係告訴人先動手持柺杖毆打被告，致
    被告受傷，被告係正當防衛云云。經查：
    (一)被告於98年4月4日下午4時10分，在臺北市○○○路○段
      198號臺灣學生書局召開股東會議時，因與告訴人發生口
      角爭執，竟基於傷害之犯意，徒手以右手掌摑告訴人之左
      臉頰數次，致告訴人受有頭部外傷及臉部挫傷合併左耳腫
      脹傷害之事實，業據被告於本院審理時坦承不諱，核與告
      訴人於警詢、檢察官訊問時（偵卷第6至8頁、第27頁）指
      述、目擊證人王秀鑾於警詢及檢察官訊問時（偵卷第9頁
      、第27頁）、目擊證人馬效山、楊雲龍於警詢之指述（偵
      卷第10至11頁）情節相符，並有國立臺灣大學醫學院附設
      醫院診斷證明書1紙（偵卷第13頁）在卷可考，綜上足認
      被告之任意性自白確與事實相符。
    (二)至被告辯稱係告訴人先持柺杖毆打被告，被告基於正當防
      衛之意思而予以還擊云云，並於本院準備程序時當庭提出
      折斷之柺杖1支為證。惟查：告訴人於本院準備程序時，
      已明確否認該支折斷之柺杖為其所有，也否認事先持柺杖
      歐打被告之行為（本院卷第23頁），則告訴人是否先以扣
      案之柺杖無故毆打被告，並非無疑。況且被告亦自承其以
      右手打告訴人之左臉頰時，邊打邊說「我打你的臭嘴，我
      打你的臭嘴」，且被告毆打告訴人時，柺杖已經遭人搶下
      ，不在告訴人手上，被告就衝上去毆打告訴人的臉（本院
      卷第22頁）等情，是依被告自己敘述之情節，當時告訴人
      手上既已無柺杖，無法繼續攻擊被告，被告才上前掌摑告
      訴人左臉頰，且邊打邊罵「我打你的臭嘴」，顯見被告掌
      摑告訴人，絕非出於防衛之意，而是為了洩憤，在在與正
      當防衛之要件不合，亦可認定。
    (三)綜上，本件事證明確，被告犯行堪以認定，應予依法論科
      。
二、核被告所為，係犯刑法第277 條第1 項之傷害罪。原審以被
    告犯行明確，適用刑事訴訟法第449條第1項前段、第3項，
    刑法第277條第1項、第41條第1項前段，刑法施行法第1條之
    1等規定，量處被告拘役40日，如易科罰金，以新臺幣1,000
    元折算1日，其認事用法均無違誤，量刑亦屬妥適。被告以
    其係正當防衛，以及原審量刑過重為由，向本院提起上訴。
    惟按，量刑輕重係屬事實審法院得依職權自由裁量之事項，
    苟已斟酌刑法第57條各款所列情狀而未逾越法定刑度，不得
    遽指為違法，最高法院72年臺上字第6696號、75年臺上字第
    7033號著有判例。又在同一犯罪事實與情節，如別無其他加
    重或減輕之原因，下級審量定之刑，亦無過重或失輕之不當
    情形，則上級審法院對下級審法院之職權行使，原則上應予
    尊重，最高法院85年度臺上字第2446號裁判意旨亦可參照。
    原審以被告因細故與告訴人發生爭執，不思理性溝通，竟動
    手傷害告訴人，使告訴人受有如前述之傷害，且犯後未曾與
    告訴人達成和解或賠償等一切情狀，量處如前述之刑，本院
    認為原審就刑罰裁量職權之行使，並未逾越法律所規定之範
    圍，亦無濫用權限之情形，自不得認其量刑有何不當，是被
    告上訴認其係正當防衛，以及原審量刑過重，均難認有理由
    ，應予以駁回。
三、據上論斷，應依刑事訴訟法第455條之1第1項、第3項、第
    368 條，判決如主文。
本案經檢察官郭力菁到庭執行職務
中    華    民    國    99    年    4    月    16    日
                  刑事第十三庭  審判長法  官  許泰誠
                                      法  官  林瑋桓
                                      法  官  李貞瑩
以上正本證明與原本無異。
不得上訴。
                                      書記官  陳鳳瀴
中    華    民    國    99    年    4     月    16    日

司法院資訊處製作；財團法人民間司法改革基金會備份。
